【裁判字號】    98,易,1604
【裁判日期】    990129
【裁判案由】    竊盜等
【裁判全文】
臺灣板橋地方法院刑事判決              98年度易字第1604號
公  訴  人  臺灣板橋地方法院檢察署檢察官
被      告  甲○○
上列被告因竊盜案件，經檢察官提起公訴（98年度偵字第12051
號），本院判決如下：
    主  文
甲○○竊盜，處有期徒刑陸月，如易科罰金，以新臺幣壹仟元折
算壹日。又攜帶兇器、踰越安全設備竊盜，未遂，處有期徒刑陸
月，如易科罰金，以新臺幣壹仟元折算壹日。又無故侵入他人住
宅，處有期徒刑肆月，如易科罰金，以新臺幣壹仟元折算壹日。
應執行有期徒刑壹年貳月，如易科罰金，以新臺幣壹仟元折算壹
日。
    事  實
一、甲○○有賭博及公共危險等前科。其基於意圖為自己不法所
    有之竊盜犯意，於民國98年4 月18日下午2 時許，至乙○○
    位於臺北縣三重市○○街18號之住處，趁該址疏未關門之際
    侵入屋內（侵入住宅部分未據告訴），竊取乙○○所有之現
    金新臺幣（下同）一千元、鑰匙一串、悠遊卡一張及戒指一
    只等物得手後，旋即離去。復於98年4 月20日下午5 時25分
    許，基於意圖為自己不法所有之竊盜及侵入住宅之犯意，持
    其所有客觀上足以危害人之生命、身體、安全，可供兇器使
    用之瑞士刀一把，未得同意或允許，即無故自丙○○位於臺
    北縣新莊市○○路401 號5 樓之住宅頂樓，利用遮雨棚由窗
    戶攀爬進入上開住處後，開始搜尋財物著手竊盜之際，適為
    丙○○發現報警查獲而未得手，並當場自甲○○身上起獲瑞
    士刀一把及前揭所竊得之悠遊卡一張等物（悠遊卡業經發還
    乙○○），併悉上情。
二、案經乙○○、丙○○訴由臺北縣政府警察局新莊分局報請臺
    灣板橋地方法院檢察署檢察官偵查起訴。
    理  由
一、證人即告訴人乙○○、丙○○於警詢中所為之證述及證人乙○○簽名表示指認及具領扣案悠遊卡一張意思之贓物認領保
    管單一紙，雖均係被告甲○○以外之人於審判外之言詞或書
    面陳述，然經本院於審判期日調查證據時提示被告並告以要
    旨後，被告就證據能力部分並未聲明異議，且本院審酌上開
    證人與被告素無怨隙，僅為單純竊盜案件之被害人，並無曲
    詞誣陷被告之動機，渠等於案發後記憶猶新之情況下所為之
    言詞及書面陳述，可信性甚高，如引用渠等上開言詞或書面
    陳述作為證據應屬適當，依刑事訴訟法第159 條之5 規定，
    即有證據能力。
二、訊據被告固坦承侵入被害人乙○○家中竊取上開財物（此部
    分為認罪之表示），及於前揭時、地攜帶扣案瑞士刀由窗戶
    攀爬進入被害人丙○○家中之事實，惟矢口否認就被害人丙○○部分有無故侵入住宅及攜帶兇器竊盜等犯行，辯稱：伊
    當時係遭反鎖於頂樓，為求脫困，方自頂樓攀爬進入被害人
    丙○○家中，並無行竊之意思，亦非無故侵入住宅。又扣案
    瑞士刀係其隨身攜帶切水果之用，應不構成兇器云云。經查
    ：
(一)被告於上開時、地侵入被害人乙○○家中竊取現金一千元、
    鑰匙一串、悠遊卡一張及戒指一只等物得手，並於前揭時、
    地攜帶扣案瑞士刀自被害人丙○○住處頂樓透過遮雨棚由窗
    戶攀爬進入被害人丙○○家中之事實，為被告所供承不諱，
    核與證人即告訴人乙○○於警詢中、證人丙○○於警詢、偵
    查及本院審理中所為之證述大致相符，並有贓物認領保管單
    一紙、現場及扣案物品照片六幀附卷可稽，暨前開瑞士刀一
    把扣案可資佐證，是此部分之事實堪以認定，合先敘明。
(二)關於被告進入被害人丙○○上開住處之原因，其於警詢、偵
    查中均明確供稱目的係入內行竊（參見98年度偵字第120514
    號偵查卷第5 、29頁）。雖被告於本院審理中翻易前詞，改
    稱係因其當時想要在該處頂樓睡覺，不料卻因風大而遭反鎖
    ，為求脫困方自頂樓攀爬進入該處，且其前後已在該處頂樓
    待了三天云云，然依證人丙○○於本院審理中所證，該處頂
    樓係由其母親種植花草所用，並無可遮風避雨之棚子或地方
    ，案發後其與警察一起到頂樓查看，亦未發現有便當盒、飲
    料罐或其他雜物，頂樓上均為其家中本有之物品等語（參見
    本院99年1 月20日審判筆錄第5 、6 頁），可徵該處頂樓無
    遮風避雨之處，並不適合過夜居住，亦無被告曾在該處睡覺
    或用餐之跡象，是被告稱其在該處頂樓前後待了三天云云，
    實乏所據。縱或被告當時無家可歸，然欲進入該處頂樓需由
    公寓大門進入，被告既無該處鑰匙，即需趁住戶忘記關門時
    方能進入，十分不便，更會遭住戶驅趕，還有遭反鎖困於頂
    樓之風險，一般人又豈會選擇他人公寓頂樓暫居？是被告此
    部分所辯，悖於常情，實難令人採信。再者，被告係翻過頂
    樓之矮牆後，攀爬到被害人丙○○住處鐵窗上方石棉瓦製之
    遮雨棚（參見上開偵查卷第21頁下方照片），再由遮雨棚下
    方鐵窗之開口處鑽入屋內（參見上開偵查卷第20頁照片），
    除該遮雨棚為石棉瓦製，不甚堅固外，該鐵窗開口亦非甚大
    ，從上方垂降鑽入，實非易事，是被告由頂樓爬下站到石棉
    瓦製遮雨棚後，再彎身垂降到該鐵窗開口處鑽入屋內，危險
    性極高，稍有不慎，將從五樓墜落一樓，有生命危險，是若
    被告果係遭反鎖於頂樓，何以不盡力向樓下行人呼救，卻要
    冒生命危險以高難度之方式垂降鑽入被害人丙○○家中，亦
    令人匪夷所思。準此，由被告無端進入該處頂樓，亦無正當
    理由冒生命危險強行垂降攀爬進入被害人丙○○家中等情觀
    之，被告顯非為求脫困而侵入被害人丙○○家中，而應如被
    告前揭於警詢、偵查中所供，係為竊取物品，方至該處頂樓
    冒險垂降攀爬入內，至為灼然。
(三)按刑法第321 條第1 項第3 款之攜帶兇器竊盜罪，係以行為
    人攜帶兇器竊盜為其加重條件，此所謂兇器，其種類並無限
    制，凡客觀上足對人之生命、身體、安全構成威脅，具有危
    險性之兇器均屬之，且祇須行竊時攜帶此種具有危險性之兇
    器為已足，並不以攜帶之初有行兇之意圖為必要，最高法院
    79年臺上字第5253號判例意旨可資參照。經查扣案之瑞士刀
    一把經本院當庭勘驗結果為：「扣案瑞士刀為折疊式，可將
    刀刃轉開，刀刃部分長約5.5 公分，刀柄部分長約7 公分，
    刀刃部分鋒利，整把瑞士刀持於手上頗為稱手。」（參見本
    院98年12月30日審判筆錄第2 頁），是由該把瑞士刀金屬材
    質、刀刃鋒利且使用上頗為稱手等情觀之，如持以攻擊人體
    ，顯足以造成相當之傷害，可認客觀上對人之生命、身體、
    安全構成威脅，具有危險性，揆諸前揭說明，不論被告攜帶
    該把瑞士刀之動機為何，應均屬刑法第321 條第1 項第3 款
    所定之兇器無疑。
(四)據此，被告上開所辯，洵不足採，本案事證明確，被告犯行
    堪以認定。
三、論罪科刑部分：
(一)按窗戶依社會通常觀念認具防盜之作用，屬安全設備之一種
    。故核本件被告就被害人乙○○部分所為，係犯刑法第320
    條第1 項之竊盜罪；就被害人丙○○部分所為，則係犯刑法
    第306 條第1 項之無故侵入住宅罪及同法第321 條第2 項、
    第1 項第2 款、第3 款之攜帶兇器踰越安全設備竊盜未遂罪
    。公訴意旨就被害人丙○○部分漏未論及被告攀爬窗戶入內
    行竊之踰越安全設備竊盜此一加重態樣，應予補充。又被告
    此部分已著手犯罪行為之實行而不遂，為未遂犯，爰依刑法
    第25條第2 項之規定，減輕其刑。被告所為上開三罪間，犯
    意各別，行為互殊，應予分論併罰。
(二)被告竊取被害人乙○○財物部分之犯行，公訴意旨認被告亦
    係持上開扣案瑞士刀行竊，故此部分亦係涉犯刑法第321 條
    第1 項第3 款之攜帶兇器加重竊盜罪。然被告於本院審理中
    業已否認其侵入被害人乙○○住處行竊時有持扣案瑞士刀，
    而此部分公訴意旨所憑之證據無非係被告於偵查中之供述及
    扣案之瑞士刀一把。惟查上開瑞士刀係於98年4 月20日方當
    場為警方查扣，距離被告於同年月18日行竊被害人乙○○住
    處之時，已相隔兩日，是僅憑兩日後扣案之瑞士刀，尚難證
    明被告兩日前必亦持該把瑞士刀行竊，而本案復僅有兩起竊
    盜犯行，亦無從由被告慣常之行竊模式加以佐證，從而本案
    僅憑被告於偵查中之自白，實難逕認其就竊取被害人乙○○
    財物部分亦係以攜帶兇器之方式為之，公訴意旨容有誤會，
    惟起訴之基本事實同一，本院自仍應予以審理，並依法變更
    起訴法條為上開刑法第320 條第1 項之普通竊盜罪，附此敘
    明。
(三)本院爰審酌被告有事實欄所示之前科，有臺灣高等法院被告
    前案紀錄表一份附卷可稽，素行非佳，且於短時間內為本案
    兩起相同類型之竊盜犯罪，可徵其不知悔改、惡性不輕，其
    犯罪之動機為貪圖不法利益，侵入住宅之犯罪手段，對於被
    害人之居家安寧及人身安全危害甚大，幸其所竊得之財物價
    值尚非甚鉅，就被害人丙○○部分更未竊得財物，被害人所
    受之損失尚非重大，暨被告犯罪後坦承竊取被害人乙○○部
    分之犯行，惟猶飾詞否認被害人丙○○部分犯行之態度等一
    切情狀，分別量處如主文所示之刑，並定其應執行之刑，及
    均諭知易科罰金之折算標準，以資懲儆。
(四)扣案之瑞士刀一把為被告所有供為本案犯行所用之物，業如
    前述，爰依刑法第38條第1 項第2 款之規定併予宣告沒收之
    。
據上論斷，應依刑事訴訟法第299 條第1 項前段、第300 條，刑
法第306 條第1 項、第320 條第1 項、第321 條第1 項第2 款、
第3 款、第2 項、第25條、第41條第1 項前段、第38條第1 項第
2 款、第51條第5 款，刑法施行法第1 條之1 第1 項、第2 項前
段，判決如主文。
本案經檢察官陳旭華到庭執行職務。
中    華    民    國    99    年    1     月    29    日
                    刑事第十庭  法  官  張紹省
上列正本證明與原本無異。
如不服本判決，應於判決送達後10日內敘明上訴理由，向本院提
出上訴狀 (應附繕本) ，上訴於臺灣高等法院。其未敘述上訴理
由者，應於上訴期間屆滿後20日內向本院補提理由書「切勿逕送
上級法院」。
                                書記官  陳金蔭
中    華    民    國    99    年    1     月    29    日
附錄本案論罪科刑法條全文：
中華民國刑法第306條第1項
無故侵入他人住宅、建築物或附連圍繞之土地或船艦者，處一年
以下有期徒刑、拘役或三百元以下罰金。
中華民國刑法第 320條第1項：
意圖為自己或第三人不法之所有，而竊取他人之動產者，為竊盜
罪，處五年以下有期徒刑、拘役或五百元以下罰金。
中華民國刑法第321條
犯竊盜罪而有左列情形之一者，處六月以上、五年以下有期徒刑：
一、於夜間侵入住宅或有人居住之建築物、船艦或隱匿其內而犯
    之者。
二、毀越門扇、牆垣或其他安全設備而犯之者。
三、攜帶兇器而犯之者。
四、結夥三人以上而犯之者。
五、乘火災、水災或其他災害之際而犯之者。
六、在車站或埠頭而犯之者。
前項之未遂犯罰之。

司法院資訊處製作；財團法人民間司法改革基金會備份。
